【裁判字號】    97,審訴,12
【裁判日期】    971128
【裁判案由】    毒品危害防制條例等
【裁判全文】
臺灣士林地方法院刑事判決              97年度審訴字第12號
公  訴  人  臺灣士林地方法院檢察署檢察官
被      告  甲○○
上列被告因違反毒品危害防制條例等案件，經檢察官提起公訴（
九十七年度毒偵字第八四０號、九十七年度偵字第四六八一號）
，被告為有罪之陳述，本院合議庭裁定改行簡式審判程序，並判
決如下：
    主  文
甲○○犯藥事法第八十三條第一項之轉讓禁藥罪，累犯，處有期
徒刑陸月；又犯藥事法第八十三條第一項之轉讓禁藥罪，累犯，
處有期徒刑陸月；又施用第二級毒品，累犯，處有期徒刑伍月，
扣案之甲基安非他命貳包（驗餘淨重零點肆貳柒捌公克）沒收銷
燬，吸食器壹組、玻璃球壹個及塑膠吸管壹支均沒收；又犯持有
第一級毒品罪，累犯，處有期徒刑伍月，扣案之海洛因壹包（驗
餘淨重零點壹零貳捌公克）沒收銷燬。應執行有期徒刑壹年貳月
，扣案之海洛因壹包（驗餘淨重零點壹零貳捌公克）、甲基安非
他命貳包（驗餘淨重零點肆貳柒捌公克）及二甲氧基安非他命一
顆（驗餘淨重零點壹壹貳肆公克）均沒收銷燬，吸食器壹組、玻
璃球壹個及塑膠吸管壹支均沒收。
    事  實
一、甲○○前因施用毒品案件，經本院裁定送觀察、勒戒後，認
    無繼續施用毒品之傾向，於民國九十三年十二月九日執行完
    畢釋放，經臺灣士林地方法院檢察署檢察官以九十三年度毒
    偵字第一０二三號不起訴處分確定。又因施用毒品案件，經
    本院以九十六年度士簡字第四五八號判決處有期徒刑四月，
    經減刑為有期徒刑二月確定，於九十六年十月二十九日易科
    罰金執行完畢，猶不知悔改，明知第二級毒品甲基安非他命
    （起訴書誤載為安非他命，下稱甲基安非他命）係藥事法第
    二十二條第一項第一款所列管之禁藥，依法不得轉讓，竟基
    於轉讓禁藥即甲基安非他命之犯意，先後於九十七年三月上
    旬某日及九十七年三月二十六日上午十時許，在臺北市○○
    區○○路三段二號住處，無償轉讓甲基安非他命予曾偉杰施
    用。又於不詳時間、地點，取得第一級毒品海洛因，置於上
    址住處。另於前述觀察、勒戒執行完畢釋放後五年內，復基
    於施用甲基安非他命之犯意，於九十七年三月二十六日晚上
    六時許，在上址住處，將甲基安非他命置於玻璃球內燒烤吸
    食其氣體，施用甲基安非他命一次，嗣於九十七年三月二十
    六日晚上十時許，在上址住處為警搜索查獲，並扣得甲○○
    持有之海洛因一包（驗餘淨重零點一０二八公克）、甲基安
    非他命二包（驗餘淨重零點四二七八公克）、二甲氧基安非
    他命一顆（驗餘淨重零點一一二四公克）及其所有供施用甲
    基安非他命所用之吸食器一組、玻璃球一個及塑膠吸管一支
    等物，經採集其尿液檢體送驗，鑑定結果呈甲基安非他命陽
    性反應，始悉上情。
二、案經臺北市政府警察局內湖分局報請臺灣士林地方法院檢察
    署檢察官偵查起訴。
    理  由
一、前揭犯罪事實，業據被告甲○○於九十七年十一月二十四日
    本院準備程序及審理時供認不諱，並經證人曾偉杰於偵查中
    證述屬實，又被告為警查獲時，經採集其尿液送檢驗結果，
    呈甲基安非他命陽性反應，有臺北市政府警察局偵辦毒品案
    件尿液檢體委驗單、臺灣尖端先進生技醫藥股份有限公司九
    十七年四月二日實驗室檢體編號AC33164 號濫用藥物檢驗報
    告各一份在卷可稽，復有查獲之海洛因一包、甲基安非他命
    二包、二甲氧基安非他命一顆、吸食器一組、玻璃球一個及
    塑膠吸管一支扣案可資佐證，而扣案之海洛因一包、甲基安
    非他命二包及二甲氧基安非他命一顆，經送鑑定結果，分別
    檢出海洛因、甲基安非他命及二甲氧基安非他命成分，係屬
    第一級及第二級毒品，亦有交通部民用航空局航空醫務中心
    九十七年四月八日航藥鑑字第０九七一八八四號毒品鑑定書
    一紙附卷可參，足徵被告自白與事實相符。又查施用甲基安
    非他命之代謝最先是去N-甲基（N-demethylation） 形成安
    非他命，而施用甲基安非他命後，在正常尿液PH值情況下，
    二十四小時內，有百分之四十三服用劑量以甲基安非他命原
    態排出；另施用安非他命後二十四小時內，有百分之三十以
    安非他命原態排出，百分之二十經去氨基作用及氧化作用形
    成苯甲酸，百分之二經反應形成Norephedrine（參照行政院
    衛生署出版「物質濫用」、「常見濫用藥物檢驗方法彙編」
    所載）。而施用安非他命後，其尿液不致檢出甲基安非他命
    陽性反應，而施用甲基安非他命後，其尿液可檢出甲基安非
    他命和其代謝物安非他命成分，有行政院衛生署管制藥品管
    理局九十三年十一月二日管檢字第０九三００一０四九九號
    函可按，是尿液經檢驗出甲基安非他命陽性反應，係被告施
    用甲基安非他命後以甲基安非他命原態排出者；而檢驗出安
    非他命陽性部分，乃施用甲基安非他命、安非他命均可檢驗
    出安非他命陽性反應。被告經警查獲而採集其尿液送驗結果
    ，呈甲基安非他命及安非他命陽性反應，足以認定被告係施
    用甲基安非他命，並非安非他命，起訴書記載被告係施用安
    非他命，容有誤會。本件事證明確，被告犯行堪以認定。
二、查甲基安非他命係經行政院衛生署於六十九年十二月八日，
    以衛署藥字第三０一一二四號公告，自六十九年十二月八日
    起禁止輸入、製造，並自七十年六月一日起禁止販賣、轉讓
    之禁藥，且甲基安非他命亦係屬於毒品危害防制條例第二條
    所規範之第二級毒品。又毒品危害防制條例第八條第二項之
    轉讓第二級毒品罪及藥事法第八十三條第一項之轉讓禁藥罪
    ，同有處罰之規定，而依九十二年七月九日總統令修正公布
    ，自九十三年一月九日施行之毒品危害防制條例第八條第六
    項規定，轉讓毒品達一定數量者，加重其刑至二分之一，其
    標準由行政院定之。若未達加重刑之標準，該條第二項之轉
    讓第二級毒品罪之法定最重本刑為有期徒刑五年，九十三年
    四月二十一日修正公布，同年月二十三日施行之藥事法第八
    十三條第一項之轉讓禁藥罪，其法定最重本刑為有期徒刑七
    年，兩者相較，後者為後法且為較重罪，本件查無證據證明
    被告轉讓甲基安非他命已逾淨重十公克，並無法定加重事由
    ，依法條競合關係，應適用較重之後法論以藥事法第八十三
    條第一項之轉讓禁藥罪。
三、按犯毒品危害防制條例第十條之施用毒品罪者，檢察官應聲
    請法院裁定令被告入勒戒處所觀察、勒戒。觀察、勒戒後，
    檢察官依據勒戒處所之陳報，認受觀察、勒戒人無繼續施用
    毒品傾向者，應即釋放，並為不起訴處分；認受觀察、勒戒
    人有繼續施用毒品傾向者，檢察官應聲請法院裁定令入戒治
    處所施以強制戒治。經觀察、勒戒或強制戒治執行完畢釋放
    後，五年內再犯毒品危害防制條例第十條之罪者，檢察官應
    依法追訴，毒品危害防制條例第二十條第一項、第二項、第
    二十三條第二項分別定有明文。查被告前因施用毒品案件，
    經本院裁定送觀察、勒戒後，認無繼續施用毒品之傾向，於
    九十三年十二月九日執行完畢釋放，經臺灣士林地方法院檢
    察署檢察官以九十三年度毒偵字第一０二三號不起訴處分確
    定，有刑案資料查註紀錄表、全國施用毒品案件紀錄表及矯
    正簡表各一份在卷可參，被告曾因施用毒品案件，經觀察、
    勒戒執行完畢釋放後，五年內再犯毒品危害防制條例第十條
    之罪，經檢察官提起公訴，本院應予審理。按海洛因係毒品
    危害防制條例第二條第二項第一款所稱之第一級毒品，甲基
    安非他命為毒品危害防制條例第二條第二項第二款所稱之第
    二級毒品。核被告轉讓甲基安非他命、施用甲基安非他命及
    持有海洛因之行為，分別係犯藥事法第八十三條第一項之轉
    讓禁藥罪、毒品危害防制條例第十條第二項之施用第二級毒
    品罪及毒品危害防制條例第十一條第一項之持有第一級毒品
    罪。被告轉讓前持有甲基安非他命及持有甲基安非他命進而
    施用，其持有甲基安非他命之低度行為應分別為轉讓甲基安
    非他命及施用甲基安非他命之高度行為所吸收，均不另論罪
    。被告所犯二次轉讓禁藥罪、施用第二級毒品罪及持有第一
    級毒品罪，犯意各別，行為互殊，應予分論併罰。又被告有
    事實欄所述犯罪科刑執行情形，有臺灣高等法院被告前案紀
    錄表附卷可參，其於有期徒刑執行完畢後，五年內故意再犯
    有期徒刑以上之本罪，均應依刑法第四十七條第一項之規定
    論以累犯，並加重其刑。爰審酌被告轉讓禁藥戕害他人身心
    健康，惟考量其非法持有海洛因之數量非鉅，且僅施用甲基
    安非他命一次及犯罪戕害自己身心健康，與犯罪後供認犯行
    之態度等一切情狀，分別量處如主文所示之刑，並定其應執
    行之刑。
四、扣案之海洛因一包（驗餘淨重零點一０二八公克）、甲基安
    非他命二包（驗餘淨重零點四二七八公克）及二甲氧基安非
    他命一顆（驗餘淨重零點一一二四公克），分別係查獲之第
    一級及第二級毒品，不問屬於被告與否，均應依毒品危害防
    制條例第十八條第一項前段之規定宣告沒收銷燬。至扣案之
    吸食器一組、玻璃球一個及塑膠吸管一支，均係被告所有供
    施用甲基安非他命所用之物，業據其於本院審理時供明在卷
    ，應依刑法第三十八條第一項第二款之規定宣告沒收。另依
    毒品危害防制條例第十八條第一項前段之規定，應予沒收銷
    燬之毒品，以經查獲之第一、二級毒品為限，並不包含經查
    獲之第三、四級毒品在內。至於同條第一項後段規定查獲之
    第三、四級毒品，無正當理由而擅自持有者，沒入銷燬之。
    性質屬於行政罰，並非刑法規定之從刑，法院就犯罪行為依
    刑事訴訟程序裁判時，自不得援引上開規定將查獲之第三、
    四級毒品諭知沒入銷燬。準此，扣案之氟硝西泮一顆、佐沛
    眠一顆及唑匹可隆一顆，分別為第三、四級毒品，而毒品危
    害防制條例第十一條之一既未對單純持有第三、四級毒品之
    行為科以刑罰，又僅針對無正當理由而擅自持有之行為為禁
    止對象，可見第三、四級毒品尚非被絕對禁止持有，且被告
    亦未因此項行為而構成犯罪，自非當然屬違禁物，而不得由
    裁判機關諭知「沒收銷燬」之刑事處分，亦無從依刑法第四
    十條第二項規定宣告沒收之餘地，而應由查獲機關依法沒入
    銷燬，爰不就扣案之第三級毒品氟硝西泮一顆、第四級毒品
    佐沛眠一顆及唑匹可隆一顆宣告沒收銷燬之，併此敘明。
據上論斷，應依刑事訴訟法第二百九十九條第一項前段、第二百
七十三條之一第一項，藥事法第八十三條第一項，毒品危害防制
條例第十條第二項、第十一條第一項、第十八條第一項前段，刑
法第十一條、第三十八條第一項第二款、第四十七條第一項、第
五十一條第五款，判決如主文。
本案經檢察官王巧玲到庭執行職務。
中    華    民    國    97    年    11    月    28    日
                  刑事第一庭法  官  周明鴻
以上正本證明與原本無異。
如不服本判決應於收受判決後10日內向本院提出上訴書狀，並應
敘述具體理由；其未敘述上訴理由者，應於上訴期間屆滿後20日
內向本院補提理由書（均須按他造當事人之人數附繕本）「切勿
逕送上級法院」。
                            書記官  丁梅芬
中    華    民    國    97    年    11    月    28    日
附錄論罪科刑法條：
藥事法第八十三條第一項
明知為偽藥或禁藥，而販賣、供應、調劑、運送、寄藏、牙保、
轉讓或意圖販賣而陳列者，處7 年以下有期徒刑，得併科新臺幣
5 百萬元以下罰金。
毒品危害防制條例第十條第二項
施用第二級毒品者，處 3 年以下有期徒刑。
毒品危害防制條例第十一條第一項
持有第一級毒品者，處 3 年以下有期徒刑、拘役或新臺幣 5 萬
元以下罰金。


司法院資訊處製作；財團法人民間司法改革基金會備份。
